最高法院刑事判決　　　　　　　一○○年度台非字第二九一號
上　訴　人　國防部最高軍事法院檢察署檢察長
被　　　告　黃建文
上列上訴人因被告違反職役職責案件，對於國防部高等軍事法院
高雄分院中華民國九十九年八月十九日上訴審確定判決（九十九
年上訴字第八四號，起訴案號：國防部南部地方軍事法院檢察署
九十九年偵緝字第五號），認為違背法令，提起非常上訴，本院
判決如下：
    主  文
原判決關於罪刑部分撤銷。
黃建文無故離去職役逾六日，處有期徒刑陸月，如易科罰金，以
新台幣壹仟元折算壹日。
    理  由
非常上訴理由稱：「一、(一)、按本案前經國防部高等軍事法院高
雄分院於民國九十九年八月十九日以九十九年上訴字第八四號判
決論處被告罪刑後，被告不服，提起第三審上訴，台灣高等法院
台南分院以其上訴為違背法律上之程式，於九十九年十一月三日
以九十九年度軍上字第九號判決，從程序上予以駁回，故本件實
體確定判決為上開九十九年上訴字第八四號之第二審判決（鈞院
八十九年度台非字第三七二號判決參照），合先敘明。(二)、次按
判決不適用法則或適用不當者，為違背法令，刑事訴訟法第三百
七十八條定有明文。又依法應於審判期日調查之證據未予調查，
致適用法令違誤，而顯然於判決有影響者，該項確定判決即屬違
背法令，得提起非常上訴，亦有司法院大法官會議第一八一號解
釋可稽。查事實審法院對於被告有無累犯之事實，應否適用刑法
第四十七條累犯之規定加重其刑，即屬法院認定事實與適用法律
之基礎事項，客觀上有其調查之必要，應依職權加以調查，倘被
告確係累犯，而事實審並未詳加調查，致判決時未適用累犯之規
定論處，即屬刑事訴訟法第三百七十九條第十款規定依法應於審
判期日調查之證據而未予調查，其判決當然為違背法令（鈞院九
十三年度台非字第五四號判決參照）。反之，被告非屬累犯，判
決時以累犯論處，亦同。(三)、末按刑法第四十七條第一項規定中
所謂累犯，係以徒刑執行完畢，或一部之執行而赦免後，五年以
內故意再犯有期徒刑以上之罪為要件；故若行為人前受有期徒刑
之宣告尚未執行完畢，而論以累犯，其判決當然為違背法令；又
行為人所犯數罪，係應併合處罰之情形，且亦經法院分別判處有
期徒刑確定，該數罪是否執行完畢，係以所定之刑是否全部執行
完畢為斷，若因嗣後合併他罪定應執行刑之結果，其前已執行之
有期徒刑部分，僅應予扣除，不能認為已執行完畢，此時逕以上
述累犯之情形論處，自有判決違背法令（鈞院九十九年度台非字
第一五號判決參照）。(四)、卷查本件受刑人黃建文於九十九年三
月二十四日入伍，入伍期間因涉犯違反職役職責罪，經鳳山憲兵
隊緝獲後，解送本部南部地方軍事法院檢察署偵結起訴，嗣黃員
於南部地方軍事法院審理期間，因其九十八年間所犯之詐欺數罪
，經台灣高等法院台南分院（以下稱台南高分院）於九十九年三
月三十日以九十九年聲字第二二七號裁定應執行有期徒刑十月、
拘役一百十五日確定在案。其中裁定應執行徒刑十月部分，其裁
定附表一編號1及編號2之詐欺二罪，前經台灣高雄地方法院裁定
應執行徒刑三月，台灣台南地方法院檢察署以九十九年執更助字
第六號於九十九年一月二十日執畢。然本部高等軍事法院高雄分
院忽略上開二罪已再併入他罪，而由台南高分院裁定應執行徒刑
十月，該罪刑至九十九年十一月十六日始易科罰金執行完畢之事
實，於九十九年八月十九日判決論以被告黃建文累犯罪刑。是黃
員九十八年所犯詐欺等罪，於更犯違反職役職責罪時既尚未執行
完畢，應無累犯適用，本部高等軍事法院高雄分院九十九年度上
訴字第八四號判決論以累犯，其適用法則顯有違誤。二、綜上，
本件被告累犯之認定，於事實審並未詳加調查，致判決時適用累
犯規定論處，即屬應於審判期日調查之證據而未予調查，對此遽
為被告不利之判決，顯有適用法則不當之判決違背法令。三、依
軍事審判法第二百二十六條規定提起非常上訴，以資救濟。」等
語。
本院按判決不適用法則或適用不當者，為違背法令，刑事訴訟法
第三百七十八條定有明文。又依刑法第四十七條之規定，累犯之
成立，必須曾受徒刑之執行完畢，或一部之執行而赦免後，五年
以內故意再犯有期徒刑以上之罪者，始足當之。次按裁判確定前
犯數罪者，併合處罰之；數罪併罰，宣告多數有期徒刑者，於各
刑中之最長期以上，各刑合併之刑期以下，定其刑期，同法第五
十條、第五十一條第五款前段分別定有明文。故刑法第四十七條
所謂之執行完畢，就數罪併罰案件，係指所定之執行刑執行完畢
而言。如於定執行刑之前，有部分犯罪先行確定，而先予執行，
仍應於數罪之裁判均確定後，依刑法規定，定其應執行之刑，俟
檢察官指揮執行其應執行之刑時，再就形式上已執行部分，予以
折抵扣除，不能謂先前確定之罪，已經執行完畢。查本件被告黃
建文前於九十六年三月二十五日某時、九十七年一月五日，因犯
詐欺等罪案件，經台灣高雄地方法院分別於九十八年六月三十日
、九月十七日，以九十七年度簡上字第一○六八號、九十八年度
審簡字第五○九二號判決各判處有期徒刑三月（減為有期徒刑一
月十五日）及二月。上開二罪嗣經台灣高雄地方法院檢察署檢察
官聲請定應執行刑，並經台灣高雄地方法院以九十八年度審聲字
第四九七六號裁定應執行有期徒刑三月，如易科罰金，以新台幣
一千元折算一日，並於九十九年一月二十日執行完畢。另又於九
十五年間，犯詐欺罪（三罪），經台灣高等法院台南分院於九十
九年二月四日，以九十八年度上易字第四○八號判決各判處有期
徒刑六月，減為有期徒刑三月，並定應執行刑八月。所犯上開五
罪因合於數罪併罰要件，經檢察官聲請台灣高等法院台南分院定
應執行刑，該院於九十九年三月三十日以九十九年度聲字第二二
七號裁定合併定應執行之刑為有期徒刑十月，如易科罰金，以新
台幣一千元折算一日。被告所犯上開五罪，係於九十九年十一月
十六日易科罰金執行完畢，有上開法院判決書、裁定書、台灣高
等法院被告前案紀錄表、刑案資料前科查註表、國防部高等軍事
法院高雄分院檢察署公務電話紀錄在卷可稽。依上開說明，本件
原確定判決認被告犯本件違反職役職責案件時，上開前犯五罪所
定之執行刑，應尚未執行完畢，依法自不得論以累犯。乃原審於
九十九年八月十九日判決時，竟認被告前所犯詐欺等案件（即台
灣高雄地方法院九十七年度簡上字第一○六八號、九十八年度審
簡字第五○九二號），經合併定應執行刑有期徒刑三月，已於九
十九年一月二十日執行完畢，而論以累犯，適用軍事審判法第一
百九十八條第一項後段、第二百零六條第一項前段、第一百六十
五條第一項前段、陸海空軍刑法第四十條第一項、第十三條、刑
法第四十七條第一項之規定，論被告無故離去職役逾六日，累犯
，處有期徒刑七月，自有判決適用法則不當之違法。案經確定，
且於被告不利，非常上訴執以指摘，洵有理由，應由本院將原確
定判決關於罪刑部分撤銷，另行判決如主文第二項所示，以資救
濟。
據上論結，應依刑事訴訟法第四百四十七條第一項第一款但書，
陸海空軍刑法第四十條第一項、第十三條，刑法第四十一條第一
項前段，判決如主文。
中    華    民    國  一○○  年    九    月  二十九  日
                      最高法院刑事第十一庭
                          審判長法官  黃  正  興  
                                法官  許  錦  印  
                                法官  林  瑞  斌  
                                法官  陳  春  秋  
                                法官  謝  靜  恒  
本件正本證明與原本無異
                                      書  記  官  
中    華    民    國  一○○  年    十    月    四    日
                                                      Ｅ


附錄論罪科刑法條
陸海空軍刑法第四十條第一項
無故離去或不就職役逾六日者，處三年以下有期徒刑、拘役或新
台幣三十萬元以下罰金。